【裁判字號】    99,交訴,23
【裁判日期】    991124
【裁判案由】    公共危險等
【裁判全文】
臺灣宜蘭地方法院刑事判決              99年度交訴字第23號
公  訴  人  臺灣宜蘭地方法院檢察署檢察官
被      告  楊文明
選任辯護人  林國漳律師
上列被告因犯公共危險等案件，經檢察官提起公訴（99年度偵字
第297號、第2186號），本院判決如下：
    主  文
楊文明犯業務過失傷害罪，處有期徒刑肆月，如易科罰金，以新
臺幣壹仟元折算壹日。又犯肇事致人傷害逃逸罪，處有期徒刑陸
月，如易科罰金，以新臺幣壹仟元折算壹日。應執行有期徒刑捌
月，如易科罰金，以新臺幣壹仟元折算壹日。
    犯 罪 事 實
一、楊文明受雇於東昌水電工程行擔任水電工作，以駕駛自用小
    貨車載運水電工具及物料從事水電工作為附隨業務。其於民
    國98年11月9日上午，駕駛東昌水電工程行所有之車牌號碼3
    306-KN號自用小貨車，沿宜蘭縣宜蘭市○○路○段往宜中路
    方向行駛，行經宜蘭縣農權路3段7號「宜蘭市勞工保險局」
    前之劃設有雙黃線之分向限制線雙向單車道之禁止超車路段
    時，欲超越前方同向由陳炎欽騎乘車號SDJ-801號機車搭載
    林素梅，其本應注意於劃設有雙黃線之分向限制線雙向單車
    道時，不得超車，且於汽車超車時，應顯示左方向燈並於前
    車左側保持半公尺以上之間隔超過，行至安全距離後，再顯
    示右方向燈駛入原行路線，而依當時天候為晴、日間自然光
    線、該處為乾燥、無缺陷、無障礙物之柏油路面，楊文明並
    無不能注意之情事，竟疏未注意及此，而違規超車並於超車
    時未保持安全間隔，而不慎擦撞陳炎欽所騎乘機車之左側，
    致使陳炎欽及林素梅當場人車倒地，陳炎欽受有右手表淺損
    傷、手指除外，磨損或擦傷之傷害，林素梅受有左側第4、5
    、6、7、8根肋骨骨折、左側鎖骨骨折、胸壁挫傷之傷害。
    楊文明於肇事後竟未下車察看施予救助或報警，亦未將陳炎
    欽及林素梅送醫，反而駕駛上開車輛逃逸。嗣經警調閱監視
    錄影帶察看，始循線查獲。
二、案經陳炎欽、林素梅訴由宜蘭縣政府警察局宜蘭分局報請臺
    灣宜蘭地方法院檢察署檢察官偵查起訴。
    理  由
壹、證據能力部分：
    按被告以外之人於審判外之言詞或書面陳述，除法律有規定
    者外，不得作為證據，刑事訴訟法第159條第1項定有明文。
    查本件證人陳炎欽、林素梅於警詢中之陳述，均屬於被告以
    外之人於審判外之陳述，被告及辯護人並已否認上開陳述之
    證據能力，復無刑事訴訟法第159條之2至第159條之5例外得
    為證據之情形，則依上開法條規定，上開證人於警詢中之陳
    述，均無證據能力。
貳、實體部分：
一、訊據被告固坦認有於上開時間駕駛車號3306-KN號自用小貨
    車行經上開地點等情不諱，惟矢口否認有何過失傷害及肇事
    逃逸之犯行，辯稱：伊沒有撞到被害人也沒有肇事逃逸云云
    。經查：
（一）上開犯罪事實，業據被害人陳炎欽、林素梅於警詢及偵查
      中指述甚詳，並有證人陳錦生於偵查中證述明確，復有驗
      傷診斷證明書、道路交通事故現場圖、道路交通事故調查
      報告表、道路交通事故肇事人自首情形紀錄表、監視器翻
      拍照片、勘驗筆錄、勘查報告在卷可稽，核與被害人陳炎
      欽、林素梅所為指述遭車輛肇事撞及而受傷等情相符，自
      堪信為真實。
（二）被告雖辯稱沒有撞到被害人云云，然依證人即告訴人陳炎
      欽於本院審理中證稱：我是騎在宜蘭市○○路○段的路邊
      邊線，被告的藍色車子從後面超車撞到我，我的車子被勾
      到，勾了十多公尺......我被被告撞到後，我就一直往左
      偏，直到中線才跌倒，被告撞到時沒有很大力，是他要超
      車，我騎很慢，被告車身中後段車斗旁邊勾到我的把手..
      ..我被撞到之後，我有跌倒，我有揮手叫車子停下來，但
      是該車距離30公尺就轉彎了」等語明確（見本院卷第104-
      105頁筆錄），核與其於偵查中之證述及證人林素梅於偵
      查及本院審理中證述車禍發生之情節等情均相符合，且經
      本院勘驗當日由宜蘭市勞工保險局內部往外拍攝之監視錄
      影光碟顯示：「畫面顯示10時23分57秒左右，被告所駕駛
      之3306-KN號自小貨車快速行經螢幕上方之馬路後，告訴
      人之機車隨即在螢幕上方路邊倒下，保險局內的人也站起
      來往外看。」等情，亦有本院勘驗筆錄在卷可考（見本院
      卷第97頁筆錄），顯見被告確係自告訴人之機車左側超車
      後，有擦撞到告訴人所騎乘之機車無誤，否則告訴人之機
      車何以會在被告車輛快速通過後，隨即倒地？且參酌現場
      圖所示，告訴人之機車於倒地後之刮地痕亦長約有十數公
      尺，則若被告未撞到告訴人之機車，告訴人之機車亦不可
      能有如此長之刮痕。至被告雖辯稱若有擦撞何以未有擦痕
      云云，然依證人陳炎欽所證述當時撞到沒有很大力之情節
      觀之，於告訴人之機車及被告所駕駛之自用小貨車之車身
      上並未留有明顯之擦撞痕跡，亦屬可能。至告訴人陳炎欽
      雖指稱其係機車左側把手遭擦撞等語，然依照片所示，告
      訴人機車之後視鏡超出把手之寬度，故若有擦撞應亦係擦
      撞到後視鏡而非把手，惟車禍為一瞬間發生之事，告訴人
      陳炎欽因遭擦撞倒地，一時誤記擦撞之點，亦屬常情，且
      告訴人陳炎欽於本院審理時亦證述無法確定先撞到把手或
      是後視鏡等情在卷（見本院卷第106頁筆錄），故告訴人
      陳炎欽指稱被告有擦撞到伊機車之證述尚非不足採信。
（三）再依現場圖所示，該肇事之地點為劃設有雙黃線之分向限
      制線雙向單車道之禁止超車路段，依法本不得超車，且汽
      車超車時，應注意前行車減速靠邊或以手勢或亮右方向燈
      表示允讓後，後行車始得超越，超越時應顯示左方向燈並
      於前車左側保持半公尺以上之間隔超過，行至安全距離後
      ，再顯示右方向燈駛入原行路線，道路交通安全規則第10
      1條第1項第2款、第5款分別定有明文，而被告為駕駛人，
      對於上揭規定自無法諉為不知，然依上開監視錄影畫面及
      現場圖，可知被告確係於上開路段跨越雙黃線超車，且如
      上所述，被告於超車時，擦撞到告訴人所騎乘之車輛，顯
      未與告訴人所騎乘之車輛保持半公尺以上之距離甚明，故
      被告本應注意不得跨越雙黃線超車，且於超車時應顯示左
      方向燈並於前車左側保持半公尺以上之間隔超過，而依當
      時天候為晴、日間自然光線、該處為乾燥、無缺陷、無障
      礙物之柏油路面，應無不能注意之情事，詎被告竟疏未注
      意，因而肇事，其就車禍之發生應有過失至明，被告之過
      失行為與陳炎欽、林素梅之傷害間，有相當因果關係，故
      被告過失傷害之犯行實堪以認定。
（四）至被告雖又辯稱其不知已肇事故無肇事逃逸云云，然依上
      開證人陳炎欽之證述，及證人林素梅證稱：「我先生有喊
      叫，我也有喊叫，我是喊你也要下來看一下」等語明確（
      見本院卷第109頁筆錄），顯見於車禍事故發生後，告訴
      人陳炎欽及林素梅2人均有喊叫，且依上開監視錄影畫面
      所示，當時告訴人所騎乘之機車倒地，聲響之大，導致宜
      蘭市勞工保險局之人亦出外查看情形，則以被告為駕駛車
      輛之人，對於車輛是否有撞擊到異物，自應知之甚明，況
      被告對於車身兩側及車後之情形，亦有照後鏡可供輔助，
      故行車超車後，自不可能未發覺後方有機車倒地而不知已
      肇事，故被告上開辯解，亦屬無據。至證人方景立雖於本
      院審理時證稱其當天在車上不知道有車禍發生等語，然依
      證人方景立之證述，可知證人方景立常常搭乘被告所駕駛
      之車輛，且證人方景立於偵查中作證時，距離車禍發生之
      時，已間隔2月以上，則其如何得知2個月前之未發生車禍
      之某日是否有在被告之車上？故證人方景立之證述，尚無
      從為被告有利之認定。
（五）從而，被告前開辯解，均屬無據。綜上所述，本件事證明
      確，被告業務過失傷害及肇事逃逸之犯行堪以認定，應依
      法論科。
二、被告為東昌水電工程行所僱用擔任水電工作，平日以駕駛自
    用小貨車載運水電工具及物料從事水電工作為其附隨業務，
    為從事駕駛業務之人，為被告所自承，並經證人方景立結證
    在卷，是其駕駛前開自用小貨車肇事過失致人受傷，復未停
    留現場處理，反駕車逃逸，故核被告所為，係犯刑法第284
    條第2項前段之業務過失傷害罪及刑法185條之4之駕駛動力
    交通工具肇事致人傷害而逃逸罪。被告既以駕駛自用小貨車
    載運水電工具物料從事水電工作為其附隨業務，故被告所為
    應係犯刑法第284條第2項前段之業務過失傷害罪，公訴意旨
    漏未斟酌此點，而認被告係犯同法第284條第1項前段之罪，
    尚有未洽，惟其基本事實同一，本院自應予審理，並變更其
    起訴法條。被告以一過失行為，同時造成告訴人陳炎欽、林
    素梅受傷，為想像競合犯，應從一重處斷。被告所犯上開2
    罪，犯意各別，行為互殊，應分論併罰。爰審酌被告之素行
    、智識程度，及因駕車肇事致人受傷後，不留於現場救護而
    逃逸，其犯罪所生之危害，及其犯後態度等一切情狀，分別
    量處如主文所示之刑，並均諭知易科罰金之折算標準，及定
    其應執行之刑及諭知易科罰金之折算標準。
據上論斷，應依刑事訴訟法第299條第1項前段、第300條，刑法
第185條之4、第284條第2項前段、第55條、第41條第1項前段、
第8項、第51條第5款，判決如主文。
本案經檢察官劉惟宗到庭執行職務
中    華    民    國    99    年    11    月    24    日
                  交通法庭  審判長法  官  黃永勝
                                  法  官  陳映佐
                                  法  官  鄭貽馨
以上正本證明與原本無異。
如不服本判決應於收受送達後十日內向本院提出上訴書狀，並應
敘述具體理由；其未敘述上述理由者，應於上訴期間屆滿後二十
日內向本院補提理由書(均須按他造當事人之人數附繕本)「切勿
逕送上級法院」。
                                  書記官  高雪琴
中    華    民    國    99    年    11    月    24    日
附錄本案論罪科刑法條全文：
中華民國刑法第185條之4
駕駛動力交通工具肇事，致人死傷而逃逸者，處6月以上5年以下
有期徒刑。
中華民國刑法第284條第2項前段
從事業務之人，因業務上之過失傷害人者，處1年以下有期徒刑
、拘役或1千元以下罰金，致重傷者，處3年以下有期徒刑、拘役
或2千元以下罰金。

司法院資訊處製作；財團法人民間司法改革基金會備份。
